【裁判字號】    97,重訴,50
【裁判日期】    990319
【裁判案由】    槍砲彈藥刀械管制
【裁判全文】
臺灣板橋地方法院刑事判決              97年度重訴字第50號
公  訴  人  臺灣板橋地方法院檢察署檢察官
被      告  丙○○
指定辯護人  本院公設辯護人  甲○○
上列被告因違反槍砲彈藥刀械管制條例案件，經檢察官提起公訴
（97年度偵字第7797號），本院判決如下：
    主  文
丙○○未經許可，持有空氣槍，累犯，處有期徒刑壹年捌月，併
科罰金新臺幣肆萬元，罰金如易服勞役，以新臺幣壹仟元折算壹
日；扣案空氣槍壹支（槍枝管制編號：0000000000號）、瓦斯鋼
瓶捌支、鋼珠壹罐均沒收。又未經許可，製造可發射子彈具有殺
傷力之改造手槍，累犯，處有期徒刑伍年貳月，併科罰金新臺幣
拾萬元，罰金如易服勞役，以新臺幣壹仟元折算壹日；扣案改造
手槍壹支（槍枝管制編號：0000000000號）沒收。又未經許可，
製造子彈，累犯，處有期徒刑壹年貳月，併科罰金新臺幣肆萬元
，罰金如易服勞役，以新臺幣壹仟元折算壹日；扣案子彈肆顆、
彈殼伍顆、電鑽壹具、帶柄砂輪肆支、銼刀貳支、斜口鉗壹支、
老虎鉗壹支均沒收。又未經許可，出借空氣槍，累犯，處有期徒
刑貳年捌月，併科罰金新臺幣陸萬元，罰金如易服勞役，以新臺
幣壹仟元折算壹日；扣案空氣槍壹支（槍枝管制編號：00000000
00號）、瓦斯鋼瓶捌支、鋼珠壹罐均沒收。應執行有期徒刑柒年
陸月，罰金新臺幣貳拾萬元，罰金如易服勞役，以新臺幣壹仟元
折算壹日；扣案空氣槍壹支（槍枝管制編號：0000000000號）、
改造手槍壹支（槍枝管制編號：0000000000號）、子彈肆顆、瓦
斯鋼瓶捌支、鋼珠壹罐、彈殼伍顆、電鑽壹具、帶柄砂輪肆支、
銼刀貳支、斜口鉗壹支、老虎鉗壹支均沒收。
    事  實
一、丙○○前因違反毒品危害防制條例案件，經臺灣士林地方法
    院以89年度湖簡字第162 號判處有期徒刑4 月，如易科罰金
    以銀元300 元折算1 日確定，而於民國93年6 月17日易科罰
    金執行完畢。詎丙○○仍不知警惕，而有下列之犯行：
  (一)丙○○明知具有殺傷力之空氣槍，係槍砲彈藥刀械管制條例
    所列管之槍枝，未經許可不得持有，竟仍於94年年底間某日
    時，在臺北縣土城市○○路某址貨櫃屋，以新臺幣2 萬元之
    代價，向某真實姓名、年籍不詳之成年男子購入具有殺傷力
    之空氣槍1 支（槍枝管制編號：0000000000號；含備供該空
    氣槍配備使用之瓦斯鋼瓶8 支、鋼珠1 罐），之後即未經許
    可而持有上開空氣槍。
  (二)丙○○明知未經許可，不得製造可發射子彈具有殺傷力之槍
    枝及具殺傷力之子彈，竟仍基於未經許可製造具殺傷力槍枝
    之犯意，於96年6 、7 月間某日時，在其當時位於臺北縣中
    和市某址租處內，將其前所購得之仿BERETTA 廠84型半自動
    手槍製造之玩具槍1 支，以換裝打通阻鐵之土造金屬槍管及
    土造金屬槍機之方式，製造成可發射子彈具有殺傷力之改造
    手槍1 支（槍枝管制編號：0000000000號）；另基於未經許
    可製造子彈之犯意，於前述期間內之某日時，亦在其上址租
    處，將其前所購得之彈殼數顆，以自行填充底火、組合彈頭
    之方式，製造成具傷殺力之非制式子彈6 顆（均係由金屬彈
    殼組合直徑8.0 ±0.5mm 金屬彈頭而成；起訴書誤載為13顆
    ，業據檢察官當庭更正）；丙○○製造完成上開槍枝、子彈
    後，即將之自行藏置持有之。
  (三)丙○○與乙○○（所涉違反槍砲彈藥刀械管制條例犯行，俟
    到案後另行審結）係朋友關係；乙○○於97年2 月間，因知
    悉丙○○持有前述(一)所載之空氣槍1 支（含前述備供該空氣
    槍配備使用之瓦斯鋼瓶、鋼珠等物），乃向丙○○表示欲借
    用該空氣槍；丙○○明知該具有殺傷力之空氣槍1 支，係槍
    砲彈藥刀械管制條例所列管之槍枝，未經許可不得出借，竟
    另行起意，基於出借空氣槍之犯意，於97年2 月12日晚間7
    、8 時許，攜帶上開空氣槍1 支（含備供該空氣槍配備使用
    之瓦斯鋼瓶8 支、鋼珠1 罐）前往臺北縣板橋市○○○路○
    段269 號前之某檳榔攤，將之出借並交付予乙○○；乙○○
    取得上開空氣槍1 支（含備供該空氣槍配備使用之瓦斯鋼瓶
    8 支、鋼珠1 罐）後，即將之藏置於其位於臺北縣板橋市○
    ○○路○ 段138 號4 樓住處內。嗣於97年2 月22日晚間7 時
    許，為警於乙○○上址住處查獲乙○○，並扣得前述空氣槍
    1 支（含備供該空氣槍配備使用之瓦斯鋼瓶8 支、鋼珠1 罐
    ），再經警授意乙○○以電話約同丙○○前來，而為警於乙
    ○○上址住處樓下查獲前來之丙○○，並於丙○○隨身攜帶
    之皮包內扣得前述(二)所載之改造手槍1 支、子彈6 顆等物，
    另於丙○○所駕駛之車牌號碼0986-XC 號自用小客車內扣得
    丙○○所有、供其製造子彈所用之彈殼5 顆、電鑽1 具、帶
    柄砂輪4 支、銼刀2 支、斜口鉗1 支、老虎鉗1 支，及與丙
    ○○本件犯行無關之彈簧3 條等物。
二、案經臺北市政府警察局刑事警察大隊移送臺灣板橋地方法院
    檢察署檢察官偵查起訴。
    理  由
一、證據能力部分：
  (一)按被告以外之人於審判外之陳述，經當事人於審判程序同意
    作為證據，法院審酌該言詞陳述或書面陳述作成時之情況，
    認為適當者，得為證據，刑事訴訟法第159 條之5 第1 項定
    有明文。本件證人乙○○於警詢中所為之陳述，被告丙○○
    及其指定辯護人、檢察官於本院審判程序中，均表示無意見
    且同意作為證據（見本院97年10月1 日準備程序筆錄第3 頁
    ），本院審酌上開證人乙○○於警詢中所為陳述，依其陳述
    作成時之外部情況，並無該供述證據係違法取得或信用性明
    顯過低之情形，認為適當，依首揭刑事訴訟法第159 條之5
    第1 項規定，上開證人乙○○於警詢中之陳述，自有證據能
    力。
  (二)次按司法警察等偵查輔助人員於案件未移送檢察官偵辦前之
    調查犯罪階段，先行將證物送請檢察機關概括選任之專責鑑
    定機關實施鑑定，基於檢察一體原則，該鑑定機關亦應視同
    受承辦檢察官所選任或囑託而執行鑑定業務，其等出具之書
    面鑑定報告乃現行刑事訴訟法第206 條所定之鑑定人書面報
    告，屬傳聞證據法則之例外，應具有證據能力。查內政部警
    政署刑事警察局係經臺灣高等法院檢察署檢察長概括選任之
    關於槍彈有無殺傷力之鑑定機關，此有臺灣高等法院檢察署
    92年9 月9 日檢文允字第0921001203號函文1 份在卷可憑；
    從而，本件承辦警員依前開函文所為概括選任鑑定機關之意
    旨，於移送檢察官偵查前之調查犯罪階段，將扣案空氣槍、
    改造手槍各1 支、子彈6 顆等物送請內政部警政署刑事警察
    局進行該槍、彈有無殺傷力之鑑定，該鑑定機關所出具之卷
    附97年4 月2 日刑鑑字第0970028791號槍彈鑑定書，自亦有
    證據能力。
二、上揭事實，業據被告丙○○於本院審理時坦白承認，核與證
    人乙○○於警詢及偵查中檢察官訊問時所證述之情節相符，
    並有現場照片數幀在卷可稽，及空氣槍1 支（含備供該空氣
    槍配備使用之瓦斯鋼瓶8 支、鋼珠1 罐）、改造手槍1 支、
    子彈6 顆（其中2 顆業經鑑定機關試射，詳後述）、彈殼5
    顆、電鑽1 具、帶柄砂輪4 支、銼刀2 支、斜口鉗1 支、老
    虎鉗1 支等物扣案可資佐證。又上開空氣槍1 支、改造手槍
    1 支、子彈6 顆，經送請內政部警政署刑事警察局以檢視法
    、性能檢驗法、試射法、動能測試法進行鑑定之結果，認送
    鑑空氣槍1 支（槍枝管制編號：0000000000號），係氣體動
    力式槍枝，以外接小型高壓鋼瓶內氣體為發射動力，經以金
    屬彈丸測試3 次後，其中彈丸（直徑8.0mm ，重量2.10公克
    ）最大發射速度為129 公尺/ 秒，計算其動能為17焦耳，換
    算其單位面積動能為34焦耳/ 平方公分，認具殺傷力；送鑑
    改造手槍1 支（槍枝管制編號：0000000000號），係由仿BE
    RETTA 廠84型半自動手槍製造之槍枝，換裝土造金屬槍管及
    土造金屬槍機而成，擊發功能正常，可供擊發適用子彈使用
    ，認具殺傷力；而送鑑非制式子彈6 顆，均係由金屬彈殼組
    合直徑8.0 ±0.5mm 金屬彈頭而成，採樣2 顆試射，均可擊
    發，認具傷殺力，此亦有該局97年4 月2 日刑鑑字第097002
    8791號槍彈鑑定書1 份在卷可按，足認被告前開自白，核與
    事實相符。本件事證明確，被告犯行堪以認定。
三、核被告如事實欄第1 項(一)所載之行為，係犯槍砲彈藥刀械管
    制條例第8 條第4 項之未經許可持有空氣槍罪；被告如事實
    欄第1 項(二)所載之行為，係犯同條例第8 條第1 項之未經許
    可製造可發射子彈具有殺傷力之改造手槍罪、同條例第12條
    第1 項之未經許可製造子彈罪；被告如事實欄第1 項(三)所載
    之行為，則係犯同條例第8 條第2 項之未經許可出借空氣槍
    罪。被告未經許可製造具殺傷力之改造手槍、子彈後復持有
    之，其持有之行為係製造行為之當然結果，均不另論罪。被
    告上開未經許可持有空氣槍、未經許可製造具殺傷力之改造
    手槍、未經許可製造子彈、未經許可出借空氣槍等犯行，犯
    意各別、行為互殊，應予分論併罰。公訴意旨雖認被告如事
    實欄第1 項(一)所載之未經許可持有空氣槍行為，應為其如事
    實欄第1 項(三)所載之未經許可出借空氣槍行為所吸收，不另
    論罪；惟查，被告係於94年年底期間，因購入而持有前述空
    氣槍，嗣於97年2 月間，始出借該空氣槍予證人乙○○，此
    詳前述，亦即被告係持有該空氣槍長達2 年餘之期間後，始
    將之出借予證人乙○○，顯見被告該次出借空氣槍之行為，
    係其於持有該空氣槍期間內，另行起意而為者，被告先前已
    長期未經許可持有該空氣槍之行為，自非其後始另行起意出
    借該空氣槍之行為所能包括評價，無從認該持有之行為已為
    出借之行為所吸收；是被告上開未經許可持有空氣槍、未經
    許可出借空氣槍等2 項犯行，自應予分論併罰；前開公訴意
    旨，尚有誤會，此併予敘明。被告有如事實欄第1 項所載之
    犯罪科刑及執行紀錄，有臺灣高等法院被告前案紀錄表1 份
    在卷可參，其於受有期徒刑之執行完畢後，5 年內故意再犯
    本件有期徒刑以上之罪，為累犯，均應依刑法第47條第1 項
    規定加重其刑（被告所犯槍砲彈藥刀械管制條例第8 條第1
    項之未經許可製造具殺傷力之改造手槍罪，其法定刑為無期
    徒刑部分，依法不得加重）。查被告本件如事實欄第1 項(一)
    、(三)所載未經許可持有、出借空氣槍之犯行，其所持有、出
    借之空氣槍，經擊發後彈丸最大單位面積動能為每平方公分
    34焦耳，殺傷力並非強大（殺傷力之認定以彈丸單位面積動
    能達每平方分20焦耳為標準），堪認被告此部分之犯罪情節
    尚屬輕微，惟被告此部分所犯之未經許可持有空氣槍、未經
    許可出借空氣槍罪，分別係法定本刑「3 年以上10年以下有
    期徒刑，併科新臺幣700 萬元以下罰金」、「5 年以上有期
    徒刑，併科新臺幣1,000 萬元以下罰金」之重罪，與其前述
    犯罪情節相較，實屬情輕而法重，客觀上足以引起一般同情
    ，而有堪資憫恕之處，參諸司法院大法官會議釋字第669 號
    解釋意旨，本院認被告此部分所犯之罪，即令處以法定最低
    刑度，猶嫌過重，爰均依刑法第59條規定酌減其刑，並均依
    法先加後減之。爰審酌被告未經許可持有、出借空氣槍、未
    經許可製造具殺傷力之改造手槍、子彈等行為，對於社會治
    安之負面影響非輕，惟被告未經許可持有、出借、製造上開
    管制槍枝、子彈之行為，尚查無其他犯罪目的，且其犯後亦
    坦承犯行，態度尚稱良好等一切情狀，就其各項犯行分別量
    處如主文所示之刑，及均就罰金刑部分諭知易服勞役之折算
    標準，另定其應執行之刑及諭知罰金易服勞役之折算標準。
    扣案空氣槍1 支（槍枝管制編號：0000000000號）、改造手
    槍1 支（槍枝管制編號：0000000000號）、未經試射之子彈
    4 顆等物，均係違禁物，應依刑法第38條第1 項第1 款規定
    宣告沒收；扣案瓦斯鋼瓶8 支、鋼珠1 罐等物（均無證據證
    明業已使用），均係被告所有、備供如事實欄第1 項(一)、(三)
    所載空氣槍1 支配備使用之物，而扣案彈殼5 顆、電鑽1 具
    、帶柄砂輪4 支、銼刀2 支、斜口鉗1 支、老虎鉗1 支等物
    ，則均係被告所有、供其如事實欄第1 項(二)所載製造子彈犯
    行所用之物，此業據被告供承明確，爰均依刑法第38條第1
    項第2 款規定宣告沒收。至業經鑑定機關試射之子彈2 顆，
    其火藥部分已因擊發而燃燒殆盡，其餘部分亦裂解為彈頭及
    彈殼，不復具子彈之外型及功能，自非屬違禁物，不另宣告
    沒收；而扣案彈簧3 條，並非違禁物，亦查無積極證據足認
    係供被告本件犯罪所用或預備之物，爰均不併予宣告沒收，
    亦附此敘明。
據上論斷，應依刑事訴訟法第299 條第1 項前段，槍砲彈藥刀械
管制條例第8 條第1 項、第2 項、第4 項、第12條第1 項，刑法
第11條前段、第47條第1 項、第59條、第42條第3 項、第51條第
5 款、第7 款、第38條第1 項第1 款、第2 款，判決如主文。
本案經檢察官黃彥琿到庭執行職務
中    華    民    國    99    年    3     月    19    日
                刑事第十一庭  審判長法  官  張江澤
                                    法  官  陳海寧
                                    法  官  劉景宜
上列正本證明與原本無異。
如不服本判決，應於判決送達後10日內敘明上訴理由，向本院提
出上訴狀 (應附繕本) ，上訴於臺灣高等法院。其未敘述上訴理
由者，應於上訴期間屆滿後20日內向本院補提理由書「切勿逕送
上級法院」。
                                    書記官  謝秀青
中    華    民    國    99    年    3     月    29    日
附錄本案論罪科刑法條全文
槍砲彈藥刀械管制條例第8 條第1 項、第2 項、第4 項、第12條
第1 項
槍砲彈藥刀械管制條例第8條
未經許可，製造、販賣或運輸鋼筆槍、瓦斯槍、麻醉槍、獵槍、
空氣槍或第4條第1項第1款所定其他可發射金屬或子彈具有殺傷
力之各式槍砲者，處無期徒刑或5年以上有期徒刑，併科新臺幣1
千萬元以下罰金。
未經許可，轉讓、出租或出借前項所列槍枝者，處5年以上有期
徒刑，併科新臺幣1千萬元以下罰金。
意圖供自己或他人犯罪之用，而犯前二項之罪者，處無期徒刑或
7年以上有期徒刑，併科新臺幣1千萬元以下罰金。
未經許可，持有、寄藏或意圖販賣而陳列第1項所列槍枝者，處3
年以上10年以下有期徒刑，併科新臺幣700萬元以下罰金。
第1項至第3項之未遂犯罰之。
槍砲彈藥刀械管制條例第12條
未經許可，製造、販賣或運輸子彈者，處1年以上7年以下有期徒
刑，併科新台幣500萬元以下罰金。
未經許可，轉讓、出租或出借子彈者，處6月以上5年以下有期徒
刑，併科新台幣300萬元以下罰金。
意圖供自己或他人犯罪之用，而犯前二項之罪者，處3年以上10
年以下有期徒刑，併科新台幣700萬元以下罰金。
未經許可，持有、寄藏或意圖販賣而陳列子彈者，處5年以下有
期徒刑，併科新台幣300萬元以下罰金。
第1項至第3項之未遂犯罰之。

司法院資訊處製作；財團法人民間司法改革基金會備份。
